臺灣桃園地方法院民事判決　　　　　　　100年度訴字第416號
原　　　告　陳協和
訴訟代理人　李德正律師
　　　　　　林凱律師
上　一　人
複　代理人　黃麗岑律師
被　　　告　李美臻
訴訟代理人　李欣橞
被　　　告　北區房屋仲介股份有限公司
法定代理人　徐梓芸
被　　　告　黃豐裕
上二人共同
訴訟代理人　劉振國
上列當事人間請求損害賠償等事件，本院於民國100 年8 月5 日
言詞辯論終結，判決如下：
    主      文
被告李美臻應給付原告新臺幣參拾陸萬貳仟貳佰柒拾元，及自民
國一百年三月十一日起至清償日止，按週年利率百分之五計算之
利息。
被告北區房屋仲介股份有限公司、黃豐裕應連帶給付原告新臺幣
參拾陸萬貳仟貳佰柒拾元，及自民國一百年七月二日起至清償日
止，按週年利率百分之五計算之利息。
前二項給付，任一被告已為全部或一部之給付者，其餘被告就其
履行之範圍內同免給付之義務。
原告其餘之訴駁回。
訴訟費用由被告李美臻負擔或被告北區房屋仲介股份有限公司、
黃豐裕連帶負擔百分之五十四，餘由原告負擔。
本判決原告勝訴部分，於原告以新臺幣壹拾參萬元為被告供擔保
後，得假執行。但被告以新臺幣參拾陸萬貳仟貳佰柒拾元為原告
預供擔保，得免為假執行。
原告其餘假執行之聲請駁回。
    事實及理由
壹、程序方面：
    按訴狀送達後，原告不得將原訴變更或追加他訴，但擴張或
    減縮應受判決事項之聲明者，不在此限，民事訴訟法第255
    條第1 項但書第3 款定有明文。本件原告於起訴時原聲明：
    （一）被告李美臻應給付原告新臺幣（下同）480,522 元及
    自起訴狀繕本送達翌日（即民國99年6 月22日）起至清償日
    止，按週年利率5 ％計算之利息。（二）被告北區房屋仲介
    股份有限公司（下稱北區房仲公司）及被告黃豐裕應連帶給
    付原告480,522 元，及自起訴狀繕本送達翌日起至清償日止
    ，按週年利率5 ％計算之利息。（三）前二項聲明如任一被
    告為給付，其他被告於該給付範圍內免給付責任。嗣於100
    年7 月1 日本院言詞辯論期日當庭變更其聲明為：（一）被
    告李美臻應給付原告671,990 元，及自100 年3 月11日起至
    清償日止，按週年利率5 ％計算之利息。（二）被告北區房
    仲公司及被告黃豐裕應連帶給付原告671,990 元，及自100
    年7 月2 日起至清償日止，按週年利率5 ％計算之利息。（
    三）上開金額中671,990 元，及自100 年7 月2 日起至清償
    日止，按週年利率5 ％計算之利息之部分，如任一被告為給
    付，其他被告於給付範圍內免給付義務。此核屬擴張訴之聲
    明，揆諸前開規定，應予准許，合先敘明。
貳、實體方面：
一、原告起訴主張：（一）原告前於91年10月15日經由被告北區
    房仲公司及該公司之經紀人被告黃豐裕仲介下，與被告李美
    臻就門牌號碼為桃園縣桃園市○○路1291號房屋（下稱系爭
    房屋）及該屋所坐落桃園縣桃園市○○段994 地號土地（下
    稱系爭土地，系爭房屋與系爭土地則合稱系爭房地），訂立
    買賣契約書（下稱系爭買賣契約），約定李美臻以860 萬元
    將系爭房地出賣與原告，雙方業於92年3 月5 日履行該買賣
    契約完畢，詎桃園縣政府竟於98年間，以系爭房屋部分占用
    河川地即桃園市○○段1009-1地號土地為由，拆除系爭房屋
    占用該河川地之部分。嗣後原告另委請桃園縣桃園地政事務
    所（下稱桃園地政事務所）至現場丈量，始驚覺系爭房屋除
    占用上述河川地外，尚有占用被告李美臻繼承之同段1019、
    1019-1地號土地。（二）依系爭買賣契約所附之標的物現況
    說明書第15項，關於系爭房屋是否有占用鄰地之狀況，出賣
    人即被告李美臻勾選「否」，並於賣方簽名之欄位處簽名，
    顯見被告李美臻對系爭房屋並無占用鄰地已為保證。然被告
    於買賣過程中均未告知系爭房屋占用河川地或其他鄰地之事
    實，致系爭房屋部分遭拆除，是李美臻應依民法第227 條不
    完全給付之規定，對原告負契約債務不履行之損害賠償責任
    。（三）被告黃豐裕既為專業之不動產經紀人，自應於系爭
    房地買賣交易前詳為調查及預見危險，並審酌所有權狀及相
    關文件，然被告黃豐裕竟未注意系爭房屋占用桃園市○○段
    1009-1、1019、1019-1地號土地之情事，故未就系爭房屋占
    用鄰地之事實盡調查及報告義務，導致原告受有損害，黃豐
    裕應負過失侵權行為責任。又黃豐裕既屬被告北區房仲公司
    之經紀人員，則依不動產經紀業管理條例第26條規定，北區
    房仲公司應依法與被告黃豐裕就原告之損失負連帶責任。（
    四）又原告所購置之系爭房地，因被告上述行為致生損害，
    經臺灣省建築師公會桃園辦事處鑑定報告書所示，桃園市○
    ○段1019地號土地價值為173,000 元，同段1019-1地號土地
    價值為32,000元，同段1009-1地號土地價值為93,000元，同
    段1291建號之建物遭拆除減損之價值為207,290 元，修復工
    程費用為167, 700元，是原告損失金額總計應為671,990 元
    。爰依買賣契約之債務不履行、民法第184 條第1 項前段及
    不動產經紀業管理條例等法律關係提起本訴等語，並聲明：
    如前揭變更後之訴之聲明，並願供擔保請准為假執行之宣告
    。
二、被告李美臻則以：原告於簽約時即已知悉系爭房屋占用河川
    地，被告已充分告知原告此之事實，故被告李美臻無需負瑕
    疵擔保之責任。又系爭買賣契約之買賣標的物僅有系爭房屋
    及系爭土地，李美臻亦已將上開不動產交付原告，並將其所
    有權移轉登記與原告，原告另主張其受有土地損失之同段10
    19、1019-1、1009-1等地號土地本不在本件買賣標的範圍內
    ，故原告就上開3 筆土地應無損失可言。李美臻既已將出售
    之系爭房地全部交付與原告，則原告實無不完全給付之情事
    ，且原告並無損害等語資為抗辯，並聲明：原告之訴駁回，
    如受不利判決願供擔保請准免為假執行之宣告。
三、被告北區房仲公司、黃豐裕則以：（一）被告北區房仲公司
    之銷售人員陳麗淑，於帶領原告看系爭房地時，已確實告知
    原告系爭房屋占用河川地之情，並無刻意隱瞞。且原告於本
    院99年12月13日勘驗現場時，原告及其配偶亦曾自認知悉系
    爭房屋占用河川地，顯見被告北區房仲公司、黃豐裕並無刻
    意隱瞞之情事。（二）本件買賣土地僅為桃園市○○段994
    地號土地，原告既已知悉系爭房屋占用鄰地之河川地即同段
    第1009-1地號，則系爭房屋同時占用河川地內側之同段1019
    、1019-1地號土地乃屬當然之理。原告於簽訂系爭買賣契約
    時即可要求測量系爭房屋占用他人土地之範圍、面積後再行
    簽約，然原告並未如此要求。（三）被告北區房仲公司、黃
    豐裕雖以不動產仲介為營業，惟無測量鑑界之相關專業，被
    告黃豐裕之仲介經紀人職務範圍，係根據系爭房地交易時所
    登載之土地、建物登記謄本等資料，再依現況介紹。而系爭
    房屋究竟有無占用鄰地及占用鄰地之面積，應由地政機關實
    際測量，觀察土地複丈成果圖方能知悉確實數據，非被告專
    業能力所及。加以系爭標的現況說明書第15項「是否有占用
    鄰地或界址糾紛或損鄰狀況」，出賣人即被告李美臻已勾選
    「否」，且賣方提供之資料亦載明並未有占用鄰地之情事。
    再者，黃豐裕於銷售前亦已依上述資料製做經委託人（即被
    告李美臻）簽章之不動產說明書，並於銷售時向原告解說，
    被告實已善盡仲介調查義務。又內政部92年修正之「不動產
    委託銷售契約書範本（含不動產標的現況說明書）」，亦未
    要求仲介業者主動提供鑑界服務，況原告於購屋前亦曾多次
    至現場看屋，並由訴外人陳麗淑就系爭房屋後段使用範圍占
    用河川地情事加以說明，惟原告除當場未有任何指示外，嗣
    於買賣雙方簽約時，亦未提出任何疑問或要求鑑界。且系爭
    買賣契約又僅以土地、建物登記謄本所載面積計價，於交付
    面積亦相符之情況下，實難苛求被告在買賣雙方均無異議時
    執意鑑界，進而發現占用鄰地之可能。承前，被告北區房仲
    公司及其仲介人員就系爭房地之現況調查、書面資料審核，
    已依善良管理人之注意義務，並就其所知事項報告原告，應
    認未違反居間人或受任人之義務。況被告北區房仲公司、黃
    豐裕係立於居間買賣之地位，並非出賣人，原告若主張系爭
    建物有瑕疵而構成不完全給付，仍應向出賣人請求賠償。（
    四）退萬步言之，縱認被告黃豐裕、北區房仲公司應負賠償
    之責，惟原告之損害額仍應依桃園地政事務所協助丈量後之
    拆除面積17.02 平方公尺計算，然鑑定單位報告書上所載遭
    拆除部分面積卻為36.08 平方公尺，兩者顯然未符，原告依
    此計算亦有疑義。又原告雖主張拆除後修復工程經費為166,
    700 元，惟原告實際支出僅85,136元，且將本來就不在買賣
    標的範圍內之鄰地即桃園市○○段第1019、1019-1、1009-1
    地號納入損害額計算，原告之主張實無理由等語，資為抗辯
    ；並聲明原告之訴駁回，如受不利判決，願供擔保請准免為
    假執行之宣告。
四、兩造不爭執事項：
（一）被告李美臻於91年間將系爭房地，經由被告北區房仲公司
      、黃豐裕，出售與原告。
（二）系爭買賣契約中出賣系爭土地之面積147.21平方公尺、系
      爭房屋之總面積為238.78平方公尺（含一層102.41平方公
      尺、二層119.39平方公尺、騎樓16.98 平方公尺）。
（三）系爭房地於買賣時之標的現況說明書第15項，即是否有占
      用鄰地或界址糾紛或損鄰狀況，被告李美臻勾選為「否」
      。
（四）系爭房屋占用桃園市○○段1009-1地號業於98年間遭市政
      府拆除。另系爭不動產建物現仍占用被告李美臻（繼承自
      訴外人李阿來）所有之同段1019-1、1019地號土地。
五、兩造爭執事項：
（一）原告於簽訂系爭買賣契約前是否已知悉系爭房屋占用桃園
      市○○段1009-1地號土地之情事？被告李美臻是否已於買
      賣當時告知原告系爭房屋占用鄰地之情事？
（二）原告於簽訂系爭買賣契約前是否已知悉系爭房屋除占用前
      揭桃園市○○段1009-1地號土地，尚占有同段1019、1019
      -1地號土地之情事？
（三）被告黃豐裕、北區房仲公司是否應就上述情事對原告負連
      帶賠償責任？
六、本院得心證之理由：
（一）經查，證人即帶領原告赴系爭房屋現場看屋之北區房仲公
      司營業員陳麗淑證稱：如本院99年度桃簡字第1394號卷（
      下稱桃簡卷）第12背面至第15頁之不動產說明書係被告北
      區房仲公司交給伊，伊再交給原告；該不動產說明書及系
      爭房地之買賣契約書均有本件交易之不動產經紀人即被告
      黃豐裕簽名等語（見本院卷第36至37頁）。又上開不動產
      說明書之一部，即由被告李美臻於91年3 月8 日所填寫之
      標的現況說明書，其中第15項記載系爭房屋無占用鄰地之
      狀況，且該項次後之「備註說明」欄並未記載任何說明，
      此亦有該標的現況說明書可稽（桃簡卷第14頁背面）。上
      開不動產說明書上既有系爭房屋之賣主李美臻及不動產經
      紀人黃豐裕之簽名，是堪認原告取得經北區房仲公司所轉
      交李美臻填寫之標的現況說明書時，已足使原告認為系爭
      房屋無占用鄰地之狀況之事實。
（二）被告雖辯稱原告於簽約前已知悉系爭房屋占用河川地之情
      況，且桃園市○○段1019、1019-1地號土地，係介於系爭
      土地與中華民國所有之同段1009-1地號土地之間，原告既
      知悉系爭房屋占用中華民國所有之河川地，則亦應知悉系
      爭房屋占用上開1019、1019-1地號土地之情事云云，惟查
      ：
      1.證人即帶領原告、原告之妻赴系爭房屋現場看屋之北區
        房仲公司營業員陳麗淑證稱：系爭房屋之原屋主有告訴
        仲介之開發人員系爭房屋之後半部有占用水利地之情事
        ，開發人員再將此事告知伊等語（見本院卷第38頁背面
        ）。是堪認系爭房屋之賣主即被告李美臻於出售系爭房
        屋時，即知悉系爭房屋後半部有占用鄰地之情事。
      2.證人陳麗淑雖復證稱：伊有告知原告及原告之妻系爭房
        屋後半段是增建之違建，且有占到水利地云云（見本院
        卷第36頁背面）。然經本院明確訊問陳麗淑其向原告說
        明系爭房屋占用水利地之方式，陳麗淑證稱：伊是向原
        告他們表示系爭房屋之後半部緊鄰水利地等語（見本院
        卷第36頁背面），此與證人即原告之妻鍾美珍證稱：伊
        由陳麗淑及被告黃豐裕帶看系爭房地約3 次，看屋的時
        候，黃豐裕或陳麗淑雖曾帶伊至系爭房屋後門，向伊表
        示系爭房屋後門至圍牆間之空地是水利地，故沒有蓋成
        2 樓，只有以原木搭在牆上，上面再鋪石綿瓦。伊有再
        詢問仲介系爭房屋之建物，有無占用到水利地，仲介表
        示房屋之建物本身是沒問題的；仲介只有說房屋後方到
        圍牆是水利地等語（見本院卷第40頁正反面），大致相
        符。是堪認帶看系爭房屋之陳麗淑僅向原告、原告之妻
        表示系爭房屋後方緊鄰之土地係水利地，至系爭房屋本
        身有無占用水利地或其他鄰地，陳麗淑於當時並未明確
        告知原告。
      3.被告李美臻雖主張其於簽訂系爭買賣契約時，已充分告
        知原告系爭房屋占用河川地之情事云云。然查，證人即
        原告之妻鍾美珍證稱：在買賣系爭房地之過程中，伊除
        了於簽訂系爭買賣契約當晚曾與被告李美臻見面外，未
        曾與李美臻見過面。簽約之過程中，李美臻亦未告知伊
        系爭房屋占用土地之情形等語（見本院卷第40頁正反面
        ），核與證人陳麗淑證稱：被告李美臻與原告簽訂系爭
        買賣契約時曾經見面，但伊不清楚被告李美臻是否有將
        系爭房屋與該屋其所坐落之系爭土地間之大小關係，或
        系爭房屋占用水利地、其他私人土地之部分告知原告及
        原告之妻等語（見本院卷第36頁背面至第38頁）大致相
        符。是亦難認李美臻辯稱其與原告簽訂系爭買賣契約時
        已告知系爭房屋占用河川地云云為可採。
      4.原告既未經被告之告知而知悉系爭房屋占用河川地之情
        事，則難認被告辯稱原告應知悉系爭房屋另占用介於河
        川地與系爭土地間之1019、1019-1地號土地云云為可採
        。
      5.又被告北區房仲公司、黃豐裕辯稱原告於本院99年12月
        13日勘驗現場時，原告及其配偶曾自認知悉系爭房屋占
        用河川地云云，惟原告係主張其於購買系爭房地前不知
        系爭房屋占用鄰地之情事，原告之妻於本院亦證稱被告
        未告知系爭房屋占用鄰地之事實；又本院99年12月13日
        勘驗筆錄亦無原告自認其於購買系爭房地前已知悉系爭
        房屋占用水利地之記載（見桃簡卷第101 至103 頁）。
        況且，倘若原告曾於勘驗期日自認此一極度有利於被告
        之事實，被告當無可能不立刻要求本院記明於筆錄。此
        外，被告復未提出其他足資證明原告曾於上開勘驗中自
        認其於購買前已知悉系爭房屋占用鄰地一事之相關證據
        ，是被告北區房仲公司、黃豐裕此節主張，應屬無據。
（三）按因可歸責於債務人之事由，致為不完全給付者，債權人
      得依關於給付遲延或給付不能之規定行使其權利；因不完
      全給付而生前項以外之損害者，債權人並得請求賠償，民
      法第227 條定有明文。又因可歸責於債務人之事由，致給
      付不能者，債權人得請求賠償損害，同法第226 條第1 項
      亦有明定。查被告李美臻將系爭房屋出賣與原告，其明知
      系爭房屋占用鄰地，而未將系爭房屋此一重大交易事項告
      知原告，致系爭房屋因遭拆除而受有損害，堪認李美臻有
      未依債之本旨履行系爭買賣契約之事實。是李美臻應就原
      告因此所受之損害，負賠償責任。
（四）按因故意或過失，不法侵害他人之權利者，負損害賠償責
      任，民法第184 條第1 項前段定有明文。次按，經紀業因
      經紀人員執行仲介或代銷業務之故意或過失致交易當事人
      受損害者，該經紀業應與經紀人員負連帶賠償責任，不動
      產經紀業管理條例第26條第2 項亦有明定。又仲介業之業
      務，涉及房地買賣之專業知識，一般之消費者委由仲介業
      者處理買賣事宜。而仲介業者針對其所為之仲介行為，既
      向消費者收取高額之佣金，應就其所從事之業務負善盡預
      見危險及調查之義務。以仲介房屋買賣為業，其於仲介中
      自應審酌所有權狀及相關文件之真偽，如未盡此注意義務
      致使被上訴人蒙受損失，即應負過失侵權行為之責（最高
      法院84年臺上字第1064號判決意旨參照）。查被告北區房
      仲公司、黃豐裕雖辯稱仲介公司及仲介人員並無測量鑑界
      之專業，且已提出系爭房地之賣方即被告李美臻勾選之標
      的現況說明書，並於銷售系爭房屋時向原告解說，北區房
      仲公司、黃豐裕即已善盡仲介之調查義務，故無庸對原告
      之損失負侵權行為損害賠償之責云云。然查：
      1.經被告黃豐裕簽名之不動產說明書所附之「標的現況說
        明書」既記載系爭房屋無占用鄰地之情況，已如前述；
        且依證人陳麗淑前揭所述，北區房仲公司之開發人員既
        知悉系爭房屋有占用系爭土地附近之水利地一事，則堪
        認被告黃豐裕明知上開標的現況說明書就系爭房屋占用
        鄰地之情形與現實狀況不符。是以，黃豐裕應以更積極
        之作為，例如在系爭買賣契約中特別記載系爭房屋占用
        鄰地之情況或要求李美臻重新提出合於現況之標的現況
        說明書，以消除原告因標的現況說明書所遭受之誤導。
        然黃豐裕或陳麗淑卻未明確告知系爭房屋占用鄰地之情
        事；且被告黃豐裕或北區房仲公司之其他人員亦未以更
        積極之方式，使原告明確知悉系爭房屋有占用鄰地之狀
        況，故原告持續受上開標的現況說明書誤導之影響一事
        ，堪以認定。
      2.被告黃豐裕、北區房仲公司縱無土地測量之專業，然黃
        豐裕既明知系爭房屋有占用鄰地之狀況，則其非不得委
        請具有土地測量專業之人員，明確測量系爭房屋占用系
        爭土地以外之範圍，以保障買方即原告之利益。又黃豐
        裕為不動產經紀人；不動產仲介經紀業務亦為北區房仲
        公司之所營事業，此有公司基本資料查詢在卷可稽（見
        本院卷第8 頁），是應認渠等具有房地產買賣之專業知
        識，則黃豐裕於仲介系爭房地之交易過程中，即應善盡
        調查之義務。被告黃豐裕明知系爭房屋占用鄰地且與標
        的現況說明書所述情形有異，然未以積極之方式使原告
        知悉占用鄰地之情況，亦未委請專業之土地測量人員鑑
        定系爭房屋可能遭拆除之部分，即堪認黃豐裕於仲介之
        過程有所過失。
      3.被告黃豐裕係北區房仲公司之不動產經紀人一事，為兩
        造所不爭，則依前揭不動產經紀業管理條例第26條第2
        項之規定，被告北區房仲公司應就黃豐裕仲介系爭房屋
        之過失，致原告所受之損害負連帶賠償責任。
（五）按損害賠償，除法律另有規定或契約另有訂定外，應以填
      補債權人所受損害及所失利益為限，民法第216 條第1 項
      定有明文。原告主張其因系爭房地之買賣，受有系爭房屋
      遭拆除所減損之價值為207,290 元、系爭房屋修復工程費
      用167,700 元，以及系爭房屋所占用到之鄰地即桃園市○
      ○段1019、1019-1、1009-1地號土地之範圍，價值共計29
      8,000 元，故原告就系爭房屋占用鄰地之價值，亦受有土
      地價值共計298,000 元之損害等語。經查：
      1.系爭房屋因桃園縣政府水務處「南崁溪整治工程」專案
        執行違建拆除作業，而遭桃園縣政府拆除一事，有桃園
        縣政府99年6 月30日府工違字第0990248203號函及附件
        照片9 張可稽（見桃簡卷第59至64頁），且被告亦就原
        告主張系爭房屋因占用中華民國所有之桃園市○○段10
        09-1地號土地，而部分遭拆除一事不爭執。是堪認原告
        因被告未告知系爭房屋占用上開土地而遭拆除，因此造
        成房屋價值減損，為原告本件得請求之損害賠償。又系
        爭房屋經拆除，有原屬室內之部分因此裸露，導致使用
        上之困難，上開照片9 張亦可為憑（見桃簡卷第60至64
        頁），故因拆除後須修復系爭房屋所應支出之費用，亦
        為原告本件所受有之損害。
      2.臺灣省建築師公會桃園縣辦事處鑑定之報告書雖記載系
        爭房屋遭拆除之總面積為36.08 平方公尺，以桃園縣平
        均房價計算單位面積造價及屋齡折舊等因素，本件2 層
        磚造之系爭房屋遭拆除造成其價值減損之金額為207,29
        0 元（見桃簡卷第117 頁）。然系爭房屋依原告指界並
        經桃園地政事務所測量，所拆除之範圍實係17.0 2平方
        公尺，此有桃園縣政府99年7 月27日府水區字第099028
        1436號函為憑（見桃簡卷第79頁）；又系爭房屋為2 層
        樓之房屋，故其遭拆除之總面積應為34.04 平方公尺（
        計算式：17.02 ×2 層＝34.04 ）。是依上開鑑定報告
        相同之估價標準，按比例計算系爭房屋因遭拆除而減損
        之價值應為195,570 元（計算式：207,290 ×34.04/36
        .08 ＝195,570 ，元以下四捨五入）。
      3.被告北區房仲公司、黃豐裕雖辯稱原告修復系爭房屋之
        工程費用僅需85,136元云云，然被告此節抗辯之憑據僅
        為原告於起訴狀所附修復系爭房屋1 樓工程費用之估價
        單（即原證6 ），然原告於起訴狀尚附有系爭房屋2 樓
        修復之估價單（即原證7 ，見桃簡卷第21頁），估計2
        樓部分修復工程需花費187,375 元，然被告北區房仲公
        司、黃豐裕卻刻意忽視；況此僅屬修復之估價單，難認
        係原告修復系爭房屋所需之精確費用。查系爭房屋於拆
        除後修復之工程，包括樓板敲除及基礎開挖、預拌混凝
        土、鋼筋綁紮及組立、模版、施工鷹架、水泥粉刷、室
        內油漆、鋁窗、水電、廢棄物清運及零星工料等，共計
        費用為166,700 元，此有本院所委請臺灣省建築師公會
        桃園縣辦事處鑑定之報告書為憑（見桃簡卷第117 頁）
        。是以，原告得以向被告請求給付系爭房屋因拆除所致
        價值減損及修費費用共計362,270 元（計算式：195,57
        0 ＋166,700 ＝362,270 ）。
      4.原告雖主張其另因系爭房屋所占用桃園市○○段1019、
        1019-1、1009-1地號等3 筆土地，其中系爭房屋占用之
        1019地號土地價值為173,000 元、1019-1地號土地價值
        32,000元、1009-1地號土地價值93,000元，故其共計受
        有土地之損失298,000 元云云。然查，原告以系爭買賣
        契約所購買之土地，僅限於同段994 地號，面積147.21
        平方公尺之系爭土地，而不及於上開春日段1019、1019
        -1、1009-1地號等3 筆，此有系爭買賣契約可稽（見桃
        簡卷第9 頁）。是以，系爭房屋雖占有系爭土地以外之
        土地，然除系爭土地外，其餘土地既非原告所購，則難
        認原告就系爭房屋原先所占有系爭土地以外之鄰地，有
        如何之損失。原告認系爭房屋占有除系爭土地外之其餘
        土地，亦受有土地價值之損失，顯屬無據。
      5.準此，原告雖請求被告給付之金額雖為671,990 元，然
        僅於362,270 元之範圍內為有理由，應予准許，逾此部
        分之請求，應予駁回。
      6.又給付無確定期限者，債務人於債權人得請求給付時，
        經其催告而未為給付，自受催告時起，負遲延責任。其
        經債權人起訴而送達訴狀，或依督促程序送達支付命令
        ，或為其他相類之行為者，與催告有同一之效力。遲延
        之債務，以支付金錢為標的者，債權人得請求依法定利
        率計算之遲延利息；應付利息之債務，其利率未經約定
        ，亦無法律可據者，週年利率為5 ％，民法第229 條第
        2 項、第233 條第1 項前段及第203 條分別定有明文。
        原告請求被告李美臻給付本件損害賠償金額之起訴狀繕
        本係於100 年3 月10日送達李美臻（見本院卷第35頁）
        ；且原告至遲已於100 年7 月1 日當庭對被告北區房仲
        公司、黃豐裕請求給付本件之金額。故依上開說明，原
        告請求李美臻自100 年3 月11日起，北區房仲公司、黃
        豐裕自100 年7 月2 日起，以週年利率5 ％計算之遲延
        利息對原告負法定遲延責任，亦屬可取。
（六）按不真正連帶債務之發生，係因相關之法律關係偶然競合
      所致，多數債務人之各債務具有客觀之同一目的，而債務
      人各負有全部之責任，債務人中之一人或數人向債權人為
      給付者，他債務人亦同免其責任（最高法院97年臺上字第
      453 號判決意旨參照）。綜上所述，被告李美臻應依系爭
      買賣契約之債務不履行責任，對原告負362,270 元之損害
      賠償責任；被告黃豐裕、北區房仲公司則應依民法第184
      條第1 項過失侵權行為、不動產經紀業管理條例第26條第
      2 項之規定，對原告負362,270 元連帶損害賠償責任。上
      開被告雖因不同之法律關係對原告負有損害賠償債務，惟
      各被告給付目的相同，任一被告為給付即足填補原告該部
      分之損失，故為不真正連帶債務。是以，如任一被告已為
      全部或一部之給付者，其餘被告就其履行之範圍內同免給
      付之義務。
七、從而，原告依契約債務不履行之法律關係請求被告李美臻應
    給付362,270 元，及自100 年3 月11日起至清償日止，按週
    年利率5 ％計算之利息；並依侵權行為之法律關係請求被告
    北區房仲公司、黃豐裕應連帶給付原告362,270 元，及自10
    0 年7 月2 日起至清償日止，按週年利率5 ％計算之利息；
    且如一被告已為全部或一部之給付者，其餘被告就其履行之
    範圍內同免給付之義務，為有理由，應予准許，逾此部分之
    請求，為無理由，應予駁回。
八、兩造均陳明願供擔保，聲請宣告假執行或免為假執行，關於
    原告勝訴部分，經核尚無不合，爰分別酌定相當之擔保金額
    宣告之。至於原告敗訴部分，其訴既經駁回，則其假執行之
    聲請亦失所附麗，自應併予駁回，附此敘明。
九、本件事證已臻明確，兩造其餘主張陳述及所提之證據，經審
    酌與本院前揭判斷無影響，毋庸一一論述，附此敘明。
十、訴訟費用之負擔：民事訴訟法第79條、第85條第2項。
中    華    民    國   100    年    8     月    19    日
                民事第三庭  法  官  毛彥程
以上正本係照原本作成。
如對本判決上訴，須於判決送達後20日內向本院提出上訴狀。如
委任律師提起上訴者，應一併繳納上訴審裁判費。
中    華    民    國   100    年    8     月    22    日
                            書記官  伍幸怡